【裁判字號】    89,易,1266
【裁判日期】    900607
【裁判案由】    詐欺等
【裁判全文】
台灣新竹地方法院刑事判決                        八十九年度易字第一二六六號
    公  訴  人  台灣新竹地方法院檢察署檢察官
    被      告  乙○○
右列被告因詐欺等案件，經檢察官提起公訴（八十九年度偵字第五六四六號），本院
判決如左：
    主  文
乙○○共同行使偽造私文書，足以生損害於他人，處有期徒刑伍月，如易科罰金，以
佰元折算壹日。
簽帳單持卡人簽名欄內偽造之「白淑敏」署名共貳枚，沒收。
    事  實
一、乙○○於民國八十九年十月三日與姓名年籍不詳、綽號「阿德」之成年男子間，
    共同基於為自己不法所有以及行使偽造私文書之犯意聯絡，先由「阿德」之人提
    供卡面為荷蘭銀行之MasterCard信用卡、卡號為00000000000000
    00號、背面已簽有「白淑敏」署押之偽造信用卡一張（該卡號為合作金庫之代
    號），二人乃商議持該偽造之信用卡至蜜司佛陀ＳＫII詐購商品，並於商品型錄
    上載明產品數量後，二人即於八十九年十月三日下午十六時許前往位於新竹市○
    ○路三二號之中興百貨業股份有限公司新竹分公司一樓蜜司佛陀ＳＫII專櫃處，
    由乙○○持該偽造信用卡，向店員甲○○詐稱其為「白淑敏」，欲以用信卡付款
    之方法購買公司保養品，並提出該偽造信用卡而刷卡消費，因而使甲○○陷於錯
    誤，同意以刷卡消費之方式購買蜜司佛陀ＳＫII保養品共計新台幣二萬四千七百
    元，九折優惠價二萬二千二百三十元，乙○○簽帳單（一式二聯自動複寫，第一
    聯為客戶存查聯、第二聯為商店自存聯）上偽造「白淑敏」之署押而偽造該簽帳
    單後，提出予甲○○，使甲○○因此陷於錯誤而交付該批保養品，而足以生損害
    於中興百貨業股份有限公司新竹分公司、「白淑敏」、荷蘭銀行、合作金庫；嗣
    後因甲○○發覺有異，乃請收銀人員電話查詢，發覺信用卡為偽造，乃報警處理
    ，經警前往處理始發現上情，並扣得偽造之信用卡一張以及乙○○偽造「白淑敏
    」署名之簽帳單（一式二聯）。
二、案經新竹市警察局第二分局報告台灣新竹地方法院檢察署檢察官偵查起訴。
    理  由
一、訊之被告乙○○固不否認有於前揭時間、地點以「白淑敏」之信用卡購物以及在
    簽帳單上填寫「白淑敏」署押之行為，惟辯稱：東西係「阿德」要送伊的，而白
    淑敏是「阿德」的女友，「阿德」有說可以買二萬八千元，伊是被利用的被害人
    等語。經查：被告確有前揭持「白淑敏」信用卡購物後，在簽帳單偽造「白淑敏
    」署押之行為，業據被告於警訊時、偵查中以及本院調查時供述明確，經核與被
    害人甲○○指述之情形相符，此外，並有信用卡一張以及簽帳單扣案可資佐證，
    堪信為真實；其次，被告思慮與常人無異，豈有不知不能使用他人信用卡購物簽
    帳以及在簽帳單上簽署他人姓名之理，是所辯前詞，委不足採，本件事證已臻明
    確，被告犯行堪予認定。
二、次按行為後法律有變更者，適用裁判時之法律，但裁判前之法律有利於行為人者
    ，適用最有利於行為人之法律，刑法第二條第一項定有明文。查被告前開行為後
    ，刑法第四十一條業於九十年一月四日修正為「犯最重本刑為五年以下有期徒刑
    以下之刑之罪，而受六月以下有期徒刑或拘役之宣告，因身體、教育、職業、家
    庭之關係或其他正當事由，執行顯有困難者，得以一元以上三元以下折算一日，
    易科罰金。但確因不執行所宣告之刑，難收矯正之效或難以維持法秩序者，不在
    此限。」、「併合處罰之數罪，均有前項情形，其應執行之刑逾六月者，亦同。
    」，並於同年月十日公布施行，於同年月十二日生效，是被告行為後法律已有變
    更，而比較新舊法之規定，以變更後之新法對被告有利，則依刑法第二條第一項
    前段之規定，自應適用新法即裁判時之刑法第四十一條第一項前段之規定，合先
    敘明。
三、再按信用卡以磁帶紀錄該卡之卡號及持卡人之年籍、信用額度等資料，經電腦解
    讀後，足以為表示持卡人之消費、信用等資料之證明，依刑法第二百二十條第二
    項規定，應以準文書論，另按簽帳單具有持卡人與特約商店之交易契約書之性質
    ，並具有持卡人經由收單銀行請求發卡銀行撥款之請求書或指示文件之性質，持
    卡人於該簽帳單簽名，即表示對所簽之金額負責之意，是該簽帳單之性質為私文
    書，而被告持偽造信用卡供商家讀取資料後，行使偽造之簽帳單私文書，顯然均
    足以生損害於中興百貨業股份有限公司新竹分公司、「白淑敏」、荷蘭銀行、合
    作金庫。核被告行使偽造之信用卡，係犯刑法第二百十六條、第二百二十條、第
    二百十條之行使偽造私文書罪；行使偽造之簽帳單私文書，係犯刑法第二百十六
    條、第二百十條之行使偽造私文書罪；被告持偽造信用卡購物，係犯刑法第三百
    三十九條第一項之詐欺取財罪。公訴意旨認被告所為係犯刑法第三百三十九條之
    三第二項、第一項利用電腦設備詐欺罪以及第二百十七條第一項偽造署押罪，其
    起訴法條容有未洽，應予變更。被告偽造「白淑敏」署押之階段行為為偽造私文
    書之行為所吸收，偽造私文書之低度行為為行使之行為所吸收，均不另論處。被
    告與綽號「阿德」之成年男子就前開所有犯行有犯意之聯絡及行為之分擔，均應
    論以共同正犯。被告雖先後二次行使偽造私文書，惟時間緊接，場所密切，且係
    為同一目的先後接續為之，為接續犯。被告行使偽造私文書之目的即在詐取財物
    ，所犯上開二罪，有方法結果之牽連關係，應從一重之行使偽造私文書罪論處。
    爰審酌被告犯罪動機目的、所詐欺財物之價值、犯罪手段非鉅、智識程度、犯罪
    所生之危害、犯後之態度等一切情狀，量處如主文所示之刑，並諭知易科罰金之
    折算標準。另被告前固未受有有期徒刑以上刑之宣告，惟被告迄未供出「阿德」
    之人，亦未與被害人達成和解，且猶否認犯行甚妄稱己為被害人，顯然並非足資
    警惕之情形，爰不為緩刑之諭知。又扣案偽造之信用卡一張，係共犯「阿德」所
    有，供犯罪所用之物，應依刑法第三十八條第一項第二款宣告沒收，簽帳單持卡
    人簽名欄內偽造之「白淑敏」署名共二枚，應依刑法第二百十九條之規定，宣告
    沒收。
四、據上論斷，應依刑事訴訟法第二百九十九條第一項前段、第三百條，刑法第二條
    第一項前段、第二十八條、第二百十六條、第二百二十條第二項、第二百十條、
    第三百三十九條第一項、第五十五條、第三十八條第一項第二款、第四十一條第
    一項前段、第二百十九條，罰金罰鍰提高標準條例第一條前段、第二條，判決如
    主文。
本案經檢察官吳金棟到庭執行職務
中      華      民      國    九十      年      六      月      七      日
                              台灣新竹地方法院刑事第二庭
                                  法      官    蘇  嘉  豐
右正本證明與原本無異。
如不服本判決，應於判決送達後十日內向本院提出上訴狀( 應附繕本 )。
                                  書  記  官    賴  寶  合
中      華      民      國    九十      年      六      月      七      日
附錄本案論罪科刑法條全文
刑法第二百十條：
偽造、變造私文書，足以生損害於公眾或他人者，處五年以下有期徒刑。
刑法第二百十六條：
行使第二百十條至第二百十五條之文書者，依偽造、變造文書或登載不實事項或使登
載不實事項之規定處斷。
刑法第二百二十條：
在紙上或物品上之文字、符號、圖畫、照像，依習慣或特約，足以為表示其用意之證
明者，關於本章及本章以外各罪，以文書論。
錄音、錄影或電磁紀錄，藉機器或電腦之處理所顯示之聲音、影像或符號，足以為表
示其用意之證明者，亦同。
稱電磁紀錄，指以電子、磁性或其他無法以人之知覺直接認識之方式所製成之紀錄，
而供電腦處理之用者。
刑法第三百三十九條：
意圖為自己或第三人不法之所有，以詐術使人將本人或第三人之物交付者，處五年以
下有期徒刑、拘役或科或併科一千元以下罰金。
以前項方法得財產上不法之利益或使第三人得之者，亦同。
前二項之未遂犯罰之。


司法院資訊處製作；財團法人民間司法改革基金會備份。
